【裁判字號】    98,抗,210
【裁判日期】    980907
【裁判案由】    假扣押
【裁判全文】
臺灣高等法院高雄分院民事裁定           98年度抗字第210號
抗  告  人  進步紙器股份有限公司
法定代理人  甲○○
上列抗告人與相對人乙○○間假扣押事件，對於民國98年5 月14
日臺灣高雄地方法院98年度裁全字第2881號裁定，提起抗告，本
院裁定如下：
    主  文
抗告駁回。
抗告訴訟費用由抗告人負擔。
    理  由
一、抗告意旨略以：相對人以保全對伊之退休金債權為由，向原
    法院聲請對伊為假扣押，惟相對人就假扣押原因僅主張伊曾
    表示資金營運困難，其釋明顯有不足。且本件協議成立後，
    伊已與包括相對人在內之員工協議，自民國97年9 月份起，
    每2 月領取新台幣（下同）20,000元，並獲員工同意，相對
    人雖未簽署上開同意分期清償文件，但仍於97年9 月5 日、
    同年11月5 日分別領取20,000元，於98年1 月5 日相對人雖
    未按時領取20,000元，然伊有發函通知相對人前來領取，足
    認伊並無不能清償情事，亦無日後不能執行之虞，是相對人
    聲請假扣押尚屬無據。原裁定准許相對人之聲請，即有違誤
    ，爰請求廢棄原裁定等語。
二、按請求及假扣押之原因，應釋明之；前項釋明如有不足，而
    債權人陳明願供擔保或法院認為適當者，法院得定相當之擔
    保，命供擔保後為假扣押，民事訴訟法第526 條第1 項、第
    2 項定有明文。又所謂假扣押之原因，依同法第523 條第1
    項規定，係指日後有不能強制執行或甚難執行之虞或應在外
    國為強制執行之情形，如債務人浪費財產，增加負擔，或就
    其財產為不利益之處分，將成為無資力之狀態，或將移住遠
    地、逃匿無蹤、隱匿財產等是。債權人就假扣押之原因，依
    法有釋明之義務，亦即須提出可使法院信其主張為真實之證
    據，必待釋明有所不足，而債權人陳明願供擔保或法院認為
    適當者，法院始得定相當之擔保，命供擔保後為假扣押，若
    債權人未釋明假扣押之原因，即不符假扣押之要件（最高法
    院94年度台抗字第463 裁定意旨參照）。
三、經查，相對人主張其原任職於抗告人，嗣兩造協議結算年資
    ，抗告人同意給付724,500 元，詎抗告人僅給付40,000元，
    恐有日後不能強制執行之虞，請求准予假扣押等情，業據相
    對人提出協議書及勞資爭議協調紀錄表為證（原審卷第5 至
    9 頁），則相對人上開陳述及所提證據，乃釋明抗告人有遲
    延給付或拒絕給付情事，堪認係就請求之原因為釋明。相對
    人又主張兩造簽訂年資結算協議書後，抗告人據以向高雄縣
    政府勞工局勞工退休金專戶請領退休金，惟抗告人領取該款
    後，竟予以挪用，未給付相對人，有積極減少財產之行為等
    情，並提出抗告人交付相對人之便條紙1 份為據（本院卷第
    15頁）。依該便條紙載明：「退休金已下來，公司由於近期
    週轉金不夠先運用，等9 月資金若可，會由你為優先給」等
    語，佐以抗告人提出之同意分期清償協議書亦載有：「經委
    託專人辦理領取退休金，已辦妥，因公司面臨原物料大漲，
    導致週轉金短缺，也不忍打拼一輩子的事業關閉，也不忍讓
    員工們失業，共體時艱，勞資雙方協調，退休金公司先運用
    ，再以分期償還給員工們」等語（本院卷第9 頁），而相對
    人並未在該協議書上簽名，顯未同意抗告人所提之分期清償
    協議內容，則抗告人逕將相對人之退休金供為週轉金使用，
    即屬擅為不利益處分，將使相對人日後有不能強制執行或甚
    難執行之虞。準此，相對人就假扣押之原因已為相當之釋明
    ，並陳明願供擔保以補釋明之不足，法院自得酌定擔保金額
    以補釋明不足之欠缺。至抗告人所辯相對人於97年9 月5 日
    、同年11月5 日分別領取20,000元，於98年1 月5 日相對人
    雖未按時領取20,000元，然抗告人有發函通知相對人前來領
    取，足認抗告人並無不能清償情事，亦無日後不能執行之虞
    ，並提出同意分期清償協議書、相對人領取金額單、存證信
    函為證云云（本院卷第9 至11頁），惟相對人既未同意抗告
    人分期清償，抗告人自應依原協議書第5 條之約定為一次給
    付，其未能依約履行，難認無不能清償情事或無日後不能執
    行之虞，是抗告人所辯不足採取。
四、綜上所述，相對人業已就假扣押之請求及原因釋明，並陳明
    願供擔保，以補釋明之不足。原法院酌定擔保金額，准為假
    扣押之裁定，並無違誤，抗告意旨求予廢棄，為無理由，應
    予駁回。
據上論結，本件抗告為無理由，依民事訴訟法第495 條之1 第1
項、第449 條第1 項、第95條、第78條，裁定如主文。
中    華    民    國    98    年    9     月    7     日
                            民事第五庭
                                審判長法官  蔡明宛
                                法      官  曾錦昌
                                法      官  魏式璧
以上正本證明與原本無異。
本裁定不得再抗告。
中    華    民    國    98    年    9     月    7     日
                                書  記  官  林明威


司法院資訊處製作；財團法人民間司法改革基金會備份。
